【裁判字號】    89,訴,2320
【裁判日期】    900227
【裁判案由】    常業重利等
【裁判全文】
臺灣臺中地方法院刑事判決                        八十九年度訴字第二三二號
    公  訴  人  台灣台中地方法院檢察署檢察官
    被      告  丙○○
    被      告  乙○○
右列被告因常業重利等案件，經檢察官提起公訴（八十九年度偵字第一０三一七號）
，本院判決如左：
    主  文
丙○○共同乘他人急迫貸以金錢，而取得與原本顯不相當之重利為常業，處有期徒刑
柒月，扣案之空白工商本票壹本、行動電話壹支（號碼0000000000）、行動電話卡壹
張（號碼0000000000）、借款人資料簿壹本、帳單壹張均沒收。又共同以加害生命、
身體之事，恐嚇他人致生危害於安全，處有期徒刑肆月，主刑部分應執行有期徒刑拾
月，緩刑肆年。
乙○○共同乘他人急迫貸以金錢，而取得與原本顯不相當之重利為常業，處有期徒刑
陸月，如易科罰金，以參佰元折算壹日。扣案之空白工商本票壹本、行動電話壹支（
號碼0000000000）、行動電話卡壹張（號碼0000000000）、借款人資料簿壹本、帳單
壹張均沒收。又共同以加害生命、身體之事，恐嚇他人致生危害於安全，處有期徒刑
參月，如易科罰金，以參佰元折算壹日，主刑部分應執行有期徒刑捌月，如易科罰金
，以參佰元折算壹日。
    事  實
一、丙○○、乙○○基於共同意圖營利之犯意聯絡，自民國（下同）八十九年五月二
    十六日間起在合夥經營地下錢莊，由丙○○負責對外招攬業務及與客戶接洽借款
    ，由丙○○單獨或與志龍鴻共同前往客戶處收取本息，並由丙○○在自由時報分
    類廣告刊登「民間利息五萬元立即拿，請洽鄭先生，０９１５─６５９６１６」
    之廣告，以所申設之0000000000號、0000000000號之行動
    電話作為聯絡工具，其間由丙○○或乙○○自稱「鄭先生」，利用客戶丁○○、
    林文安、林劉紅桃、辛○○、戊○○、鄭信加、己○○、蔡孟宗、甲○○急迫，
    ，分別於八十九年五月二十六日交付借款新台幣（下同）二萬五千元予丁○○（
    借三萬元，預扣利息五千元）、八十九年五月二十九日交付借款二萬四千元（借
    三萬元，預扣利息六千元）予林文安、林劉紅桃、八十九年五月三十日交付借款
    一萬六千元（借二萬元，扣除利息四千元）予辛○○、八十九年六月十日交付借
    款一萬五千元（借二萬元，扣除利息五千元）予戊○○、八十九年六月五日交付
    借款四萬元予鄭信加（借五萬元，扣除利息一萬元）、八十九年六月六日交付借
    款二萬四千元（借三萬元，扣除利息六千元）予己○○、八十九年六月九日借款
    二萬九千元（借四萬元扣除利息一萬一千元）予蔡孟宗、八十九年六月十五日借
    一萬六千元（借二萬元扣利息四千元）予甲○○，除戊○○約定每十天為一期，
    借貸二萬元，每一期利息為五千元外，其餘皆約定每借貸新台幣（下同）一萬元
    ，十日為一期，每期應支付二千元之利息，交付借款時則預扣一期利息，並須簽
    發借貸金額二倍之支票以擔保清償，暨交付身分證正本以質押，藉此取得與原本
    顯不相當之重利，並以此方式為常業。迄於八十九年六月十五日十七時三十分許
    ，丙○○、乙○○夥同另一姓名年籍不詳之成年男子「阿義」駕車駛至台中縣豐
    原市○○路一一四巷四十二號己○○之住處，要求己○○繳付到期應付之利息及
    返還本金，然己○○表示無法支付高額利息，詎丙○○聽後心生不悅，遂要求另
    一在場之庚○○（即己○○之前夫）說出其等二個子女所讀之學校名稱、班級及
    姓名等，聽後即由在旁有犯意聯絡之乙○○將庚○○所言記載於紙上，丙○○並
    對己○○恫稱：「錢明天一定要付清，否則要到豐南國中帶走你們的孩子」等語
    ，以加害生命、身體之事恐嚇己○○，致己○○因而心生畏懼，致生危害於安全
    ，其間己○○復交付所簽立之另一張以泛亞商業銀行為付款人，金額三萬元之支
    票資以擔保。嗣於八十九年六月十六日十九時許，丙○○、乙○○二人依約駕車
    至台中縣豐原市○○○街社皮公園旁等候己○○償還借款之際，為己○○報警處
    理後約定該交款地點埋伏時當場查獲，並先後扣得丙○○所有之空白商業本票一
    本、0000000000號行動電話一支、Ｚ000000000號行動電話
    卡一張、借款人資料簿一本、帳單一張及前揭被害人擔保用之借款人身分證五張
    （現由台中縣警察局保管中並通知返還於各借款人）、泛亞銀行支票一張、工商
    本票五張。
二、案經台中縣警察局移請台灣台中地方法院檢察署偵查起訴。
    理   由
一、訊據被告李志鴻、乙○○對於前揭常業重利罪行部分坦承不諱，惟均矢口否認有
    對己○○等為前揭恐嚇行為，辯稱渠等只是去收錢，沒有恐嚇，是因為己○○說
    要借錢，渠等本來不想借，己○○自已說他有小孩在唸書，並主動告知小孩姓名
    、學校，保證不會跑掉，乙○○才記下小孩的姓名及學校云云，惟被告二人如何
    恐嚇己○○、庚○○等情，業經己○○、庚○○二人於警訊及偵訊中指訴歷歷，
    且被告並承認有該張紙條存在，並有扣案之當日交付之泛亞商業銀行支票一張可
    稽，衡諸常情，己○○係透過報紙分類廣告向被告借錢，於借錢之初並提供擔保
    予被告，與其他被害人無異，且借款金額僅數萬元，被告既係以重利為業，自無
    拒絕之理，更惶論由客戶自已主動提供小孩之姓名等資料，才願意借款，況借款
    與稚齡之小孩何關，何必知悉，且台中縣警察局刑警隊小隊長林溪石係於八十九
    年六月十六日下午，在台中市仁美十巷八號執行搜索任務時，接獲己○○報案稱
    ：伊遭地下錢莊要脅討債，如己○○未於當日下午還清借款，將對渠家人不利等
    語，案經該局刑警隊二組組長前往約定交款地點埋伏，於同日十九時許，在豐原
    市○○路二社皮公園旁當場查獲等情，並有台中市警察局八十九年九月十四日八
    九中縣警刑二字第一一四三五號函可憑，顯見被害人確因受被告恐嚇始報警，被
    告所辯不足採信，被告常業重利部分復經證人丁○○、辛○○、戊○○、己○○
    、蔡孟宗、甲○○、鄭信加於警訊、偵訊中證述明確，核與被告所述借款方式及
    利息計算方式相符，並有空白本票、帳單、行動電話及電話卡、借款人身分證、
    借款人資料簿及借款人所開立之擔保本票、支票及報紙廣告影本一份、台灣大哥
    大股份有限公司行動電話服務申請書一份扣案可稽，事證明確，被告犯行堪以認
    定。
二、核被告二人所為係犯刑法第三百四十五條及刑法第三百零五條之罪，被告就前開
    二罪間均有犯意之聯絡與行為之分擔，均應論以共同正犯，又前開二罪犯意各別
    ，罪名亦殊，應分論併罰。爰審酌被告丙○○係錢莊主要經營者，有傷害前科、
    經營之規模不大、乙○○並非錢莊之主要經營者，二人重利部分均坦承不諱，恐
    嚇部分並未坦承犯行、犯罪之動機、目的、手段等一切情狀，量處如主文所示之
    刑，並定其應執行刑，又刑法第四十一條於九十年一月十日修正公布，並於九十
    年一月十二日生效，其規定犯最重本刑為五年以下之刑之罪，而受六個月以下有
    期徒刑之宣告者，因身體、教育、職業、家庭之關係或其他正當事由，執行顯有
    困難者，得以一元以上三元以下折算壹日，易科罰金，依刑法第二條第一項但書
    之規定該修正後之法律有利於行為人，故就本件被告乙○○所犯二罪，均應依新
    法諭知易科罰金之折算標準，並就其所定之執行刑，諭知易科罰金之折算標準。
    再被告丙○○未曾受有期徒刑以上刑之宣告，犯後態度良好，經此刑之宣告後當
    知警惕而無再犯之虞，予以宣告緩刑四年，以啟自新。又扣案空白商業本票一本
    、行動電話一支、行動電話卡一張、借款人資料簿一本、帳單一張為共犯被告丙○○所有供共犯常業重利罪所用之物，業據被告丙○○供明在卷，依法予以沒收
    。扣案之身分證、泛亞銀行支票一張、工商本票五張為被害人供擔保用，業經被
    害人及被告供明在卷，所有權仍屬被害人所有，不予沒收，附此敘明。
據上論斷，應依刑事訴訟法第二百九十九條第一項前段、刑法第二十八條、第三百四
十五條、第三百零五條、第二條第一項前段、第五十一條第五款、第七十四條第一款
、第三十八條第一項第二款、修正後刑法第四十一條第一項前段、第二項、罰金罰鍰
提高標準條例第一條前段、第二條，判決如主文。
中    華   民    國      九十      年       二      月     二十七    日
                                  台灣台中地方法院刑事第二庭
                                      法  官  陳 如 玲
右正本證明與原本無異。
如不服本判決，應於判決送達後十日內向本院提出上訴狀，上訴於臺灣高等法院臺中
分院( 須附繕本 )。
                                      書記官
中    華    民    國      九十      年       二      月     二十七    日
本案論罪科刑法條
刑法第三百四十五條
以犯前條之罪為常業者，處五年以下有期徒刑，得併科三千元以下罰金。
刑法第三百零五條
以加害生命、身體、自由、名譽、財產之事恐嚇他人，致生危害於安全者，處二年以
下有期徒刑、拘役或三百元以下罰金。


司法院資訊處製作；財團法人民間司法改革基金會備份。
